臺灣高等法院臺中分院刑事判決　　　　95年度上訴字第2070號
上　訴　人　臺灣臺中地方法院檢察署檢察官
被　　　告　甲○○
選任辯護人　蕭顯榮　律師
上列上訴人因被告偽造有價證券等案件，不服臺灣臺中地方法院
九十四年度訴字第二一一二號，中華民國九十五年七月六日第一
審判決（起訴案號：臺灣臺中地方法院檢察署九十三年度偵續字
第一四一號），提起上訴，本院判決如下：
    主  文
上訴駁回。
    理  由
一、公訴意旨略以：被告甲○○係證人丁○○胞弟施昱祥（已死
    亡）之配偶，證人丁○○為執業牙醫師，經營建成牙醫診所
    ，並自民國八十二年起，即委任其母親即證人丙○○○處理
    建成牙醫診所之銀行存提款事務，惟因證人丙○○○年紀大
    、身體狀況欠佳，證人丙○○○因而再委託被告處理上開銀
    行提款業務，詎被告竟基於概括之犯意，連續於下列時間，
    為如下之犯罪行為：(1)於八十二年三月三日，偽造證人丁○○於亞太商業銀行儲蓄部所開設帳號0000000000
    000（起訴書誤載為00000000）號活期儲蓄存款
    帳戶之活期儲蓄存款取款憑條（總號二八○號）盜領新臺幣
    （下同）六十萬元，並偽填匯款申請書（代收入傳票、分號
    三九○號）將款項以匯款方式匯入被告於交通銀行臺中分行
    所開設之帳號000000000000號帳戶內；(2)於八
    十七年十二月十六日，偽造證人丁○○於亞太商業銀行儲蓄
    部所開設上開活期儲蓄存款帳戶之存摺類取款支出憑條（總
    號三五二號）盜領三十萬元，並匯入案外人蔣吉萱（起訴書
    誤載為蔣吉宣）於臺灣銀行臺中分行開設之帳號00000
    000000號帳戶內；(3)於八十九年二月一日，偽造證人
    丁○○於亞太商業銀儲蓄部所開設上開活期儲蓄存款帳戶之
    存摺類取款支出憑條（總號七二六號）盜領十萬元，並偽填
    匯款申請書（代收入傳票、分號一一九四號），將款項以匯
    款方式匯入證人施玉妹（施玉妹原冠夫姓蔣，現已不冠夫姓
    ）於華僑銀行臺中分行所開設帳號00000000000
    000號帳戶內；(4)於八十九年六月十五日，偽造證人丁○○在亞太商業銀行儲蓄部開設帳號五四五九六○號支票存款
    帳戶而領取之票號ＡＢ0000000號、面額十五萬元之
    支票一張，並存入被告於三信商業銀行文心分行所開設帳號
    0000000000號帳戶內；(5)於八十九年十月十八日
    ，偽造證人丁○○於亞太商業銀行儲蓄部所開設上開支票存
    款帳戶而領取之票號ＡＢ0000000、ＡＢ00000
    00號，面額各為十五萬元之支票各一張，交付證人陳志誠
    存入烏日郵局帳號0000000號帳戶內兌領，以處理被
    告私人互助會債務，嗣經證人丁○○核算帳戶內金額後，始
    得知上情。因認被告之行為涉犯刑法第二百十六條、第二百
    十條之行使偽造私文書罪嫌及同法第二百零一條第一項之偽
    造有價證券罪嫌、第三百三十九條第一項之詐欺取財罪嫌云
    云。
二、按犯罪事實應依證據認定之，無證據不得認定犯罪事實；又
    不能證明被告犯罪者，應諭知無罪之判決，刑事訴訟法第一
    百五十四條第二項、第三百零一條第一項分別定有明文。次
    按所謂認定犯罪事實之證據，係指足以認定被告確有犯罪行
    為之積極證據而言，該項證據自須適合於被告犯罪事實之認
    定，始得採為斷罪之資料；又事實之認定，應憑證據，如未
    能發現相當確實證據，或證據不足以證明，自不能以推測或
    擬制之方法，以為裁判之基礎，最高法院二十九年上字第三
    一○五號、四十年臺上字第八六號判例著有明文。再按告訴
    人之告訴，係以被告受刑事訴追為目的，是其陳述是否與事
    實相符，自應調查其他證據以資審認；又事實審法院對於證
    據之取捨，依法雖有自由判斷之權，然積極證據不足證明犯
    罪事實時，被告之抗辯或反證縱屬虛偽，仍不能以此資為積
    極證據應予採信之理由，最高法院亦著有五十二年臺上字第
    一三○○號、三十年上字第四八二號判例可資參照。又按認
    定犯罪事實所憑之證據，無論係直接證據或間接證據，其為
    訴訟上之證明，須於通常一般之人均不致有所懷疑，而得確
    信其為真實之程度者，始得據為有罪之認定，倘其證明尚未
    達到此一程度，而有合理之懷疑存在，復無其他調查途徑可
    尋，法院即應為無罪之判決，最高法院七十六年臺上字第四
    九八六號判例意旨足供憑參。
三、公訴人認被告甲○○涉有上開行使偽造私文書、偽造有價證
    券、詐欺取財等罪嫌，無非係以證人丁○○於偵查中指述綦
    詳，並有本院九十三年度上字第一三三號民事判決理由可觀
    ，為其主要依據。訊據被告固坦承曾(1)於八十二年三月三日
    填寫活期儲蓄存款取款憑條領取證人丁○○於亞太商業銀行
    儲蓄部所開設帳號0000000000000號活期儲蓄
    存款帳戶內之六十萬元，並轉匯至其於交通銀行臺中分行所
    開設帳號000000000000號帳戶內，(2)於八十七
    年十二月十六日，填寫存摺類取款支出憑條領取證人丁○○
    於亞太商業銀行儲蓄部所開設上開活期儲蓄存款帳戶內之三
    十萬元，並匯入案外人蔣吉萱於臺灣銀行臺中分行所開設帳
    號00000000000號帳戶內，(3)填寫票號ＡＢ00
    00000、ＡＢ0000000、ＡＢ0000000號
    ，帳號五四五九六○號、面額各十五萬元，發票人均為證人
    丁○○，付款人均為亞太商業銀行儲蓄部之支票共三紙等情
    不諱，惟堅決否認有何行使偽造私文書、偽造有價證券及詐
    欺取財之犯行，辯稱：其於交通銀行臺中分行所開設帳號0
    00000000000號之帳戶，係專供買賣股票之用，
    丁○○於八十二年間欲買賣股票，因不會操作而委託其買賣
    ，嗣分別在八十二年三月一日匯款五十萬元，於同年月二日
    匯款六十五萬元，但因款項仍不足，所以於同年月三日要求
    其自行從丁○○於臺中市第八信用合作社儲蓄部開立之帳戶
    提領三百萬元，從丁○○於亞太商業銀行儲蓄部開設之上開
    活期儲蓄存款帳戶提領六十萬元，並均轉匯至其上開交通銀
    行臺中分行帳戶，以買賣股票；施玉妹曾於八十七年十二月
    十六日向丙○○○借款三十萬元，並開立三個月後到期並加
    計利息的還款支票交給丙○○○，丙○○○因而叫其於八十
    九年二月一日從丁○○上開亞太商業銀行儲蓄部之活期儲蓄
    存款帳戶提領三十萬元，匯款至蔣吉萱即施玉妹前夫之帳戶
    內；另外，施玉妹於八十九年二月一日再向丙○○○借款十
    萬元，由丙○○○自行到亞太商業銀行儲蓄部，請行員幫忙
    填寫存摺類取款支出憑條及匯款申請書，從丁○○上開亞太
    商業銀行儲蓄部之活期儲蓄存款帳戶領取十萬元，轉匯至施
    玉妹於華僑銀行臺中分行所開設帳號0000000000
    0000號帳戶內，該筆存摺類取款支出憑條及匯款申請書
    都不是其填載的；票號ＡＢ0000000、ＡＢ0000
    000、ＡＢ0000000號之支票，都是丙○○○要求
    其填載，因當時在建成牙醫診所支援看診之翁文鴻醫師欲提
    早離職，丁○○欲以每月十五萬元之薪資挽留，所以丙○○○要其代筆開立面額十五萬元共十二張之一年份支票，但翁
    文鴻醫師無意留任而將支票退回，就由丙○○○保管，後來
    丙○○○說這些支票還可以使用，並用票號ＡＢ00000
    00號支票向其調現十五萬元，而陳志誠是丁○○之表弟，
    曾參加其所召集的互助會，於八十九年十月間標得會款後，
    丙○○○想要向陳志誠換現金，所以拿了票號ＡＢ0000
    000、ＡＢ0000000號之支票向陳志誠換了三十萬
    現金，其餘會款另由其以現金交付等語。
四、經查：
（一）關於被告於八十二年三月三日領取證人丁○○亞太商業銀
      行儲蓄部活期儲蓄存款帳戶內之存款六十萬元部分：
    1.被告於交通銀行臺中分行所開設帳號000000000
      000號帳戶，是屬於證券戶活期存款，提供為客戶與證
      券公司買賣、申購證券交割款項及手續費收付，另可供一
      般活期存提款、代扣各項費用及匯款使用一節，有該行九
      十五年六月二十日交中發字第九五○四七○○三九六號函
      一份在卷可稽，顯見該帳戶原則上係供證券買賣交割股款
      用。
  　2.被告之上開交通銀行臺中分行帳戶，分別於八十二年八月
      一日匯入五十萬元、於同年月二日匯入六十五萬元、於同
      年月三日匯入三百萬元、於同年月三日匯入六十萬元等情
      ，有被告提出之活期存款存摺一份存卷可憑。而其中五十
      萬元係證人丁○○請其案外人施誠一即其弟弟，自其於臺
      中市第八信用合作社儲蓄部所開設帳戶提款後轉匯，業據
      證人丁○○於原審九十五年五月十八日審理時供述無誤，
      並有臺灣新光商業銀行中港分行九十五年三月三十日新光
      銀中港字第九五○九六號函附臺中市第八信用合作社跨行
      匯款申請書一份存卷可佐；而其中六十五萬元，係證人丁○○自其於大安商業銀行臺中分行所開設帳號00000
      0000000號帳戶領款後，轉帳至被告上開帳戶，供
      作買賣股票之用，亦經證人丁○○於原審九十五年二月二
      十日審理時到院證述明確，且有大安商業銀行之取款憑條
      、匯出匯款用紙各一份附於本院九十三年度上字第一二三
      號民事卷宗內（第一○五頁）可參，業經原審調閱該卷核
      閱屬實；其中三百萬元，係自證人丁○○於臺中市第八信
      用合作社儲蓄部所開設帳戶提款後轉匯，有臺灣新光商業
      銀行中港分行九十五年三月三十日新光銀中港字第九五○
      九六號函附臺中市第八信用合作社跨行匯款申請書一份在
      卷可按；而其中六十萬元，則由被告自證人丁○○於亞太
      商業銀行儲蓄部所開設之上開活期儲蓄存款帳戶提款後轉
      匯等情，有活期儲蓄存款取款憑條、匯款申請書各一份附
      卷可證，可知上開四筆款項，均係由證人丁○○之帳戶轉
      匯至被告上開交通銀行臺中分行之帳戶無訛。
    3.觀之被告之交通銀行臺中分行帳戶，於上開四筆款項匯入
      後，自八十二年三月三日起至八十三年一月五日止，均供
      作股票買賣交割之股款，並無其他提款紀錄等情，有被告
      之上開帳戶活期存款存摺一份在卷可稽，是被告辯稱：上
      開四筆款項匯入後，均作為股票買賣之用等語，洵堪採信
      。
    4.證人丁○○於原審九十五年二月二十日審理時雖先證述：
      其未於八十二年三月一日匯款五十萬元、於同年月三日匯
      款三百萬元至被告交通銀行臺中分行之帳戶云云；然經原
      審於九十五年五月十八日審理時提示卷附之第八信用合作
      社八十二年三月一日、八十二年三月三日之跨行匯款申請
      書各一份後，改稱：其弟弟施昱祥自八十年下半年搬回與
      其父母親同住後，多次跟其調現供作經營古董店之資金，
      調現金額有時是二、三百萬元，有時是五、六十萬元，其
      於八十二年三月一日要其弟弟施誠一匯款五十萬元，於八
      十二年三月三日要其母親丙○○○匯款三百萬元，均是應
      施昱祥之要求調現而匯款至施昱祥指定之被告交通銀行臺
      中分行帳戶，因施昱祥是學法律的，為逃漏稅，故不使用
      自己的帳戶，而施昱祥於借款二至三個月後，已拿現金歸
      還云云。觀之證人丁○○前後二次說詞不僅相異，且案外
      人施昱祥是在八十三年二月十七日死亡之情，有被告之戶
      籍謄本一份附於本院上開民事卷宗內（第一三二頁）內可
      憑，而就證人丁○○關於後者之說法，亦與被告所開設上
      開交通銀行臺中分行帳戶在證人丁○○上開四筆款項匯入
      後，至案外人施昱祥八十三年二月十七日亡故前，匯入金
      額均專供股款使用，無任何提款紀錄之事實不符。是證人
      丁○○所述：上開五十萬元、三百萬元，均是施昱祥為經
      營古董店而向其調現，且為逃漏稅而匯入被告上開交通銀
      行臺中分行帳戶云云之說詞，純屬無稽而無可採。
    5.次審之證人丁○○於原審九十五年五月十八日審理時，縱
      對於八十二年三月一日匯款五十萬元、於八十三年三月三
      日匯款三百萬元至被告上開交通銀行帳戶之目的，有上開
      迥異之說詞，然對於上開二筆款項係經其同意匯款，並不
      爭執；且對於八十二年三月二日匯款六十五萬元至被告上
      開交通銀行帳戶，亦是經同意匯款且供買賣股票之用的事
      實，亦不否認（見原審卷二第二九至三十頁）；而自八十
      二年三月一日起同年月三日止匯入之上開四筆款項，確係
      供買賣股票之交割，已如前述，當可認為證人丁○○自八
      十二年三月間起，的確有委託被告買賣股票，且買賣股票
      的款項，係分成四筆陸續自其大安商業銀行臺中分行、臺
      中市第八信用合作社儲蓄部、亞太商業銀行儲蓄部之帳戶
      匯款至被告上開交通銀行臺中分行之帳戶甚明。是證人丁○○於原審證述：其未同意被告於八十二年三月三日自其
      亞太商業銀行儲蓄部活期儲蓄存款帳戶領款六十萬元作為
      買賣股票之款項云云，尚難盡信，委無足採。
    6.至於本院九十三年度上字第一二三號民事判決理由欄四雖
      認為：「被上訴人（指本案被告，以下同）既有上述八十
      二年三月三日六十萬元、八十三年三月一日六十五萬元兩
      次匯入款，卻僅能提出其八十三年七月十三日匯款七十萬
      元之歸還證據，是上訴人（指本案證人丁○○，以下同）
      指其張冠李戴，將上訴人指控其盜領前開六十萬元部分，
      辯係上訴人委託買賣股票交割之用，並囑其自上訴人亞太
      商銀帳戶中提款，嗣已歸還云云，係企圖混淆事實乙節，
      自屬可採。」云云，不僅將證人丁○○於八十二年三月二
      日匯款六十五萬元至被告上開交通銀行臺中分行帳戶之時
      間，誤載為「八十三年三月一日」，且未審酌證人丁○○
      同時於八十二年三月一日匯款五十萬元、於八十二年三月
      三日匯款三百萬元，及此四筆款項匯入後均作為買賣股票
      交割款之事實，其所為認定自有誤會，本院即不受該判決
      認定之拘束。
    7.被告於原審九十五年六月二十二日審理時另辯稱：丁○○
      匯款上開四筆共四百七十五萬元後，於八十三年間購屋，
      故其分別於八十三年七月十三日轉帳七十萬元至丙○○○
      位於第八信用合作社儲蓄部之帳戶，及於八十三年七月十
      三日轉帳二百萬元、於八十三年七月二十日轉帳二百六十
      萬元至其自身之帳戶，再提領還給丁○○作為購屋款使用
      等語，並有上開帳戶之活期存款存摺一份附於原審卷及交
      通銀行活期存款取款憑條、交通銀行匯出匯款申請書各一
      份附於本院上開民事卷宗內（第七七、七八頁）可證，雖
      被告上開關於還款之辯解是否實在，尚待調取相關資金流
      向以明其說，然此僅係認定被告對於證人丁○○所匯買賣
      股票之四百七十五萬元款項的處置是否有違背受託任務之
      行為而已，並不可因而反推被告於八十二年三月三日自證
      人丁○○於亞太商業銀行儲蓄部開立之活儲儲蓄存款帳戶
      領取六十萬元並匯款至其交通銀行臺中分行帳戶之行為，
      係未得證人丁○○同意而有行使偽造私文書之行為。
    8.綜上，被告既在證人丁○○之同意下，於八十二年三月三
      日填寫自證人丁○○亞太商業銀行儲蓄部帳號00000
      00000000號活期儲蓄存款帳戶領取六十萬元之活
      期儲蓄存款取款憑條，並填寫匯款申請書將之匯入其位於
      交通銀行臺中分行帳戶內，以作為買賣股票之資金，此部
      分自無偽造並行使活期儲蓄存款取款憑條、匯款申請書及
      詐欺取財之犯行。
（二）就被告於八十七年十二月十六日領取證人丁○○亞太商業
      銀行活期儲蓄存款帳戶內之存款三十萬元部分：
    1.證人丁○○於原審九十五年二月二十日審理時到院證述：
      有一天早上，甲○○一人拿施玉妹所簽發面額三十萬元之
      支票到診所向其貼現，因甲○○是其弟弟施昱祥的太太，
      而施昱祥已經過世了，所以其同意票貼，並將該張支票存
      入其亞太商業銀行儲蓄部之活期儲蓄存款帳戶內等語明確
      ，並有亞太商業銀行存摺類取款支出憑條、匯款申請書各
      一份存卷足按；而證人施玉妹於華僑銀行民權分行所開設
      上開支存帳戶，其中票號0000000000號、面額
      三十二萬一千六百元之支票，於八十九年三月十五日提示
      後，於八十九年三月十六日於證人丁○○於亞太商業銀行
      之上開帳戶中兌現一節，亦有華僑銀行民權分行九十五年
      六月二十一日（九五）僑銀權字第九二號函附開戶明細查
      詢、支存往來明細表各一份附於原審卷及證人丁○○之亞
      太商業銀行活期儲蓄存款存摺之存提款明細一份附於原審
      九十二年度訴字第三三四號民事卷宗內可佐，足見證人丁○○應有同意就證人施玉妹所開立之支票票貼現金三十萬
      元甚明。
    2.雖證人丁○○於原審九十五年二月二十日審理時證述：上
      開票貼時間約是在八十九年間云云。然經原審核閱證人丁○○上開亞太商業銀行儲蓄部之活期儲蓄存款帳戶自八十
      二年一月八日開戶時起至九十一年十一月六日止之所有存
      提款明細（均附於原審九十二年度訴字第三三四號民事卷
      宗內），於八十九年間並無證人施玉妹所開立面額三十多
      萬元之支票於該帳戶兌現，僅有在八十七年十二月十六日
      提款三十萬元存入案外人蔣吉萱帳戶，嗣於八十八年三月
      十五日有證人施玉妹所開立面額三十二萬一千六百元之支
      票提示的紀錄，是證人丁○○上開證述票貼時間係八十九
      年間之說詞，應係時間過久記憶不清所致，參酌上開事證
      資料，堪認票貼之時間為八十七年十二月十六日甚明。
    3.證人施玉妹於原審九十五年二月二十日審理時到院具結證
      述：其與甲○○是高中同學，一直有往來，而其先生蔣吉
      萱開設之帳戶是由其使用，其向他人借款有時會匯到蔣吉
      萱帳戶，八十七年間因其需要用錢，曾透過甲○○借錢等
      語綦詳，益顯證人施玉妹確有透過被告票貼無誤。
    4.至於證人施玉妹、丙○○○於原審九十五年二月二十日審
      理時，就證人施玉妹是否直接向證人丙○○○借款三十萬
      元一事，說辭雖南轅北轍，然證人丁○○已證述被告於某
      日早上曾持施玉妹的票來診所要求票貼借三十萬元乙情（
      見原審卷一第一五八頁），是證人施玉妹及丙○○○上開
      不一致之證述，均不足以影響證人丁○○同意被告持證人
      施玉妹所開立之支票票貼及借款三十萬元之事實認定。
    5.復以，證人丁○○於原審九十五年二月二十日審理時到庭
      證稱：其自二十五歲領第一份薪水時就交給母親丙○○○
      管理至今，丙○○○以其名義在亞太商業銀行儲蓄部、臺
      中市第八信用合作社儲蓄部、臺新商業銀行等處開立帳戶
      ，存摺、印章都由丙○○○管理，其個人生活費用是預先
      留用，之後沒有再向丙○○○拿過錢，而健保局、勞保局
      核撥的費用先直接存入郵局，丙○○○再從郵局轉存亞太
      商業銀行儲蓄部之帳戶，另早期診所的費用是以作假牙收
      取的現金及掛號費支付，後來診所在八十八年間擴大經營
      ，作假牙及掛號費的收入不足支付，所以診所小姐會統計
      該月需支付的費用，再由丙○○○自亞太商業銀行儲蓄部
      之帳戶提領等語明確，可知證人丁○○平日並無經手大筆
      金錢，身邊僅留有足供生活所需之小額現金而已，且於八
      十八年間，診所內之週轉金有時尚不足支付診所應付費用
      ，當無大額現金置於診所內甚明。則被告甲○○若向其票
      貼三十萬元，證人丁○○身邊或建成牙醫診所斷無三十萬
      元之現金可供運用，自當從銀行提領，方合常情。是證人
      丁○○於本院九十三年度上字第一二三號民事案件審理時
      主張：甲○○是於八十八年三月一日持施玉妹之支票至診
      所要求調借現金，其遂以診所內現金保留款支付云云，顯
      與其於原審審理時所自述之診所資金運用情形矛盾，且其
      於本院九十三年度上字第一二三號民事案件所主張之上情
      ，與經驗法則尚有不符，為本案所不採，附此指明。
    6.從而，本院九十三年度上字第一二三號民事判決理由欄四
      雖認為：「證人蔣施玉妹（即施玉妹）稱當場交付返還借
      款之支票，被上訴人則稱係借款三個月後才交付支票，兩
      者不符，故蔣施玉妹之證詞不足採信。是堪認上訴人指被
      上訴人曾於八十八年三月一日以蔣施玉妹之支票借錢，上
      訴人給現金嗣後並兌現該票，此與本筆八十七年十二月十
      六日之盜領無關等語屬實。則上訴人指控被上訴人盜領三
      十萬元之上開事實，堪以認定。」云云，因未斟酌證人丁○○於本案證述其經營建成牙醫診所之資金實際運用情形
      ，致認定與本案事實尚有出入，自無法據為對被告不利之
      認定。
    7.綜上，證人丁○○既同意被告持證人施玉妹所簽發之支票
      票貼，則被告於八十七年十二月十六日填寫自證人丁○○
      亞太商業銀行儲蓄部帳號0000000000000號
      活期儲蓄存款帳戶領取三十萬元之活期儲蓄存款取款憑條
      ，並填寫匯款申請書將此三十萬元匯入案外人蔣吉萱於臺
      灣銀行臺中分行開設之帳號00000000000號帳
      戶內，既在徵得證人丁○○之授權下所為，核與偽造並行
      使活期儲蓄存款取款憑條、匯款申請書及詐欺取財之構成
      要件不符。
（三）就證人丁○○亞太商業銀行活期儲蓄存款帳戶，於八十九
      年二月一日領取存款十萬元部分：
    1.證人葉仁政即八十九年間於亞太商業銀行儲蓄部任職之行
      員，於原審九十五年五月十八日審理時到院具結證稱：其
      印象中，丁○○的帳戶一直都是一個老人家在處理，這位
      老人家是女性，年約六十歲，常常單獨來銀行，算是熟客
      ，行員都會代填存提款憑條或匯款單，於八十九年二月一
      日是由其代為填寫當日自丁○○上開亞太商業銀行儲蓄部
      之活期儲蓄存款帳戶領取十萬元後，匯入施玉妹於華僑銀
      行民權分行帳號00000000000000號帳戶之
      匯款申請書等情（見原審卷二第二五至二八頁），並有復
      華商業銀行股份有限公司文心分行九十四年十一月一日函
      附上開匯款申請書一份存卷可參；參酌證人丁○○於原審
      證稱其上開亞太商業銀行帳戶並未授權被告提領款項，有
      把該帳戶申請之支票交給母親丙○○○處理，除此之外沒
      交給其他親屬，伊母親有告訴伊：她都是一個人去銀行領
      款等語（見原審卷一第一六六至一六七頁），且查證人丙○○○為十九年十月三十日出生，有法務部戶役政作業查
      詢系統一份在卷可稽，其於八十九年二月一日時，未逾七
      十歲，而被告當時尚未滿四十五歲，觀諸證人葉仁政上開
      證述情節，足徵該匯款申請書應係證人丙○○○單獨前去
      該銀行，故而委由該銀行行員即證人葉仁政代為填寫，而
      非被告自行偽載乙節，自堪認定。
    2.再觀之卷附之八十九年二月一日自證人丁○○上開亞太商
      業銀行活期儲蓄存款帳戶領取十萬元之存摺類取款支出憑
      條，其上的日期及金額均係由機器打字，僅有帳號係以手
      寫，並由證人葉仁政經辦，依肉眼觀之，手寫阿拉伯數字
      的筆勢、運筆及特徵，均與上開匯款申請書上之阿拉伯數
      字相同，應可判定該存摺類取款支出憑條亦為證人葉仁政
      所代為書寫。況按照「對方科目」之記載，可知自證人丁○○上開帳戶取款十萬元後，就直接轉帳至證人施玉妹之
      上開帳戶，故該八十九年二月一日之存摺類取款支出憑條
      ，其上帳戶欄手寫之阿拉伯數字部分，確為證人葉仁政所
      代填，方符常情；則八十九年二月一日自證人丁○○帳戶
      領取十萬元之存摺類取款支出憑條，非由被告所親自填寫
      ，亦堪認定。
    3.又證人葉仁政既已證述八十九年二月一日之匯款申請書係
      由其填載，且該日之存摺類取款支出憑條亦堪認係證人葉
      仁政所代為書寫，是八十九年二月一日之存摺類取款支出
      憑條及匯款申請書，既非被告所填寫，已如前述，縱證人
      施玉妹及丙○○○就借款乙節證述有所出入，亦無礙被告
      就此部分無偽造並行使偽造私文書行為，至堪認定。告訴
      人雖具狀載述：係被告利用不知情之行員葉仁政代其填寫
      ，應成立間接正犯云云，惟與證人葉仁政所證係受丙○○○所託而代填，被告既不在場，告訴人之指述即難憑採。
    4.至於本院九十三年度上字第一二三號民事判決理由欄四雖
      以：「八十九年二月一日‧‧‧取款憑條、匯款申請書上
      手寫字跡均與被上訴人所寫字跡相同，顯係被上訴人（指
      被告）親自書寫，被上訴人雖謂該取款憑條、匯款申請書
      均非其筆跡云云，尚難採信。而被上訴人另以此款亦係蔣
      施玉妹向丙○○○借用云云抗辯，惟未據舉證證明蔣施玉
      妹向丙○○○借用之事實，所辯亦無足採。」云云，惟顯
      未斟酌上開存摺類取款支出憑條及匯款申請書，均係由證
      人丙○○○委由證人葉仁政代為填載之事實，本案之認定
      自有所不同，併附敘明。
    5.綜上，證人丁○○亞太商業銀行儲蓄部之活期儲蓄存款帳
      戶於八十九年二月一日遭領取存款十萬元之存摺類取款支
      出憑條，及將該十萬元匯入證人施玉妹上開華僑銀行民權
      分行帳戶之匯款申請書，均非被告所填載，自難遽要被告
      負擔行使偽造私文書及詐欺取財之罪責。
（四）就被告填寫票號ＡＢ0000000、ＡＢ000000
      0、ＡＢ0000000號，帳號五四五九六○號、面額
      各十五萬元，發票人均為證人丁○○，付款人均為亞太商
      業銀行儲蓄部之支票共三紙部分：
    1.證人丙○○○於原審九十五年二月二十日審理時到院證述
      ：其有請甲○○開立十二張支票，每張面額十五萬元，作
      為給付翁文鴻醫師薪水之用，但後來翁文鴻醫師將十二張
      支票全部退還，其就將支票放著，沒有去領取，也沒有撕
　    掉等語綦詳，衡情證人丙○○○與證人丁○○親為母女，
      茍證人丁○○沒有向證人丙○○○表明欲開立一年份面額
      各十五萬元之支票作為支付證人翁文鴻薪水之事實，證人
      丙○○○豈會遽為上開證詞。是被告辯稱：丙○○○要其
      代筆開立面額十五萬元共十二張之一年份支票，但開立後
　　　遭退回，就由丙○○○保管等語，尚非全屬無憑。
    2.證人翁文鴻於原審九十五年五月十八日審理時到院證述：
      其自八十九年四月份開始到丁○○所開設之建成牙醫診所
      擔任支援醫師，一開始只約定支援一年，酬勞約定每月六
      萬元，丁○○預開一年的支票，逐月兌現，後來展延一年
      ，但展延後，做了半年就反悔，最後半年提早解約，並將
      丁○○所開立最後六個月的支票退還，所以支援之期間是
      從八十九年四月份起至九十年十月份止，共約一年六個月
      等語無訛，核與臺中市衛生局八十九年四月二十五日八九
      衛醫字第一○四七○號函、九十年四月十七日九十衛醫字
      第一○四六三號函內容相符。再經原審向臺中市衛生局、
      中央健康保險局中區分局、臺中市牙醫師公會查詢，均查
      無證人翁文鴻於八十九年四月份以前支援建成牙醫診所之
      紀錄，此有臺中市衛生局九十五年六月二十日衛醫字第○
      九五○○二五一九三號函、中央健康保險局中區分局九十
      五年六月七日健保中費一字第○九五○○六二三○八號函
      、原審電話記錄表各一份存卷可佐，可知證人翁文鴻應係
      自八十九年四月份起才至建成牙醫診所支援無誤。是被告
      就開立上開支票之原因，辯稱係：八十九年間因翁文鴻醫
      師欲提早離職，丁○○欲以每月十五萬元之薪資挽留才開
      立云云，是否實在，尚值存疑，惟此尚不影響本院認定證
      人丁○○所有上開亞太商業銀行帳戶所申領之支票係交由
      其母丙○○○管理使用，且被告係在證人丙○○○指示下
      ，開立上開面額十五萬元之支票之認定。
    3.至本院九十三年度上字第一二三號民事案件審理時，曾於
      九十三年九月二十三日至臺中市○○區○○路二段八號保
      全證據，並於該址二樓證人丙○○○的房間鐵櫃底層抽屜
      中，找出一牛皮紙袋，信封背面註明「4.－3.15.」字
      樣，內置有如附表所示之支票共七張及證人丁○○之亞太
      商業銀行儲蓄部支票簿一本等物，此有勘驗筆錄附於該卷
      可參，審之如附表所示之支票，加上本案爭執之三張支票
      ，發票日是自八十九年六月十五日起至九十年三月十五日
      止，每月十五日各一張，對照證人翁文鴻第一次支援建成
      牙醫診所的時間為八十九年四月份起至九十年四月份止，
      並參酌證人丙○○○亦證稱伊女兒丁○○當醫師所賺的錢
      都是由伊管理，錢都是匯入銀行，把銀行存摺交給伊，沒
      看過被告自己拿存摺印章去銀行領款，關於曾要被告開立
      一年期每月面額各十五萬元支票作為證人翁文鴻薪資之證
      詞（見原審卷一第一七０至一八六頁），應堪認定證人丁○○原應是欲以每月十五萬元之薪資聘請證人翁文鴻擔任
      建成牙醫診所之醫師，而開立八十九年四月十五起至九十
      年三月十五日止每月十五日各一張之支票，但最後與證人
      翁文鴻達成以每月六萬元薪水前來診所支援之約定，故證
      人丁○○並未交付上開面額十五萬元共十二張支票予證人
      翁文鴻，而將之轉交給證人丙○○○。至於證人丁○○實
      際上是否果有向證人翁文鴻表明欲以每月十五萬元薪資聘
      僱之，此乃證人丁○○內心自行斟酌成本而定，實非旁人
      所能置喙。故縱證人翁文鴻、丁○○於原審審理時均證述
      ：丁○○沒有拿十二張面額各十五萬元之支票給翁文鴻等
      情相符，仍無法排除係證人丙○○○要求被告開立上開十
      二張面額各十五萬元支票之事實。
    4.又本院九十三年度上字第一二三號民事判決理由欄四雖認
      ：「證人翁文鴻在上訴人告訴被上訴人刑事案件之偵查中
      於九十三年十月二十九日應訊時證稱「這期間我的薪資是
      告訴人（丁○○）拿給我十二張每張六萬元的支票‧‧‧
      後來因為離職關係，我退還告訴人其中的兩張支票」（見
      臺中地檢署函送原審之刑案偵查筆錄），並無前開票面金
      額各十五萬元之支票。」云云，縱先不論證人翁文鴻就退
      回支票張數究為二張或六張，其於偵查中及原審審理時，
      各為不同之證詞，其所述何者為真，實有可疑之部分，本
      院民事庭之上開認定，顯係未及斟酌證人丙○○○於原審
      證述關於其曾要被告開立面額十五萬元共十二張支票之事
      實，其見解即有誤會。
    5.被告的公公施昭淵於九十一年九月十二日死亡，證人丁○○於其父親死亡後服喪期間對被告查帳，方引起本案財務
      糾紛等情，業據證人丁○○於原審九十五年二月二十日審
      理時證述明確，審之如附表所示編號七支票之發票日為九
      十年三月十五日，距離案外人施昭淵過世時間已近一年六
      月，距離本院於九十三年九月二十三日保全證據時，已逾
      三年六月，然被告並未使用如附表所示之支票，茍被告有
      偽造本案爭執之三張支票及如附表所示之支票之行為，何
      以不於開票後儘速行使，益徵本案爭執之三張面額各十五
      萬元之支票及如附表所示之支票，均非由被告恣意偽造。
    6.證人陳志誠於原審九十五年二月二十日審理時證述：其母
      親趙秀官與丙○○○是親姊妹，平日兩家常常往來，甲○○與丙○○○的婆媳關係非常好，錢經常相互流通，據其
      了解，甲○○家中是由丙○○○主導家務；其從八十五、
      八十六年間起，先後參加甲○○所召集的三個互助會，就
      最後一次參加的互助會，其在八十九年十月份倒數第四會
      時得標，甲○○通知到臺中市○○區○○路二段八號拿取
      會款，其與趙秀官一起去，上址一樓是一個營業場所，放
      被告的辦公桌，後面有另外一個空間，丙○○○一看到其
      與母親抵達時，就往後走，之後從後面房間走出來時，拿
      出二張發票人均為丁○○、面額各十五萬元，發票日分別
      為八十九年七月份、八十九年八月份的支票，甲○○則在
      一樓營業場所她的辦公桌抽屜拿出十萬元現金，丙○○○
      並說「票已經開了，不用可惜」的話，後來閒聊時，甲○○也附和丙○○○的說詞，對其說「票已經開出來不用可
      惜」等語之情明確，是由證人陳志誠之證詞，益徵上開十
　　　二張面額各十五萬元之支票，於八十九年十月間，係由證
　　　人丙○○○保管，並由證人丙○○○主導遭退還之支票如
  　　何使用乙節甚明。是證人丙○○○於原審審理時及本院審
      理中翻異前詞證述：其沒有請被告開這十五張支票及拿上
      開二張支票給陳志誠云云（見本院卷第一三三至一三五頁
      ），當屬迴護證人丁○○之詞，而無可採信。
    7.至於證人陳志誠對於其所參加之上開互助會，先證述係屬
      內標云云，然經檢察官提示本院九十三年度上字第一二三
      號卷第四九頁之互助會單載明係外標的內容後，改稱係外
      標等語，其雖就內標、外標之證詞前後不同，惟此或許因
      其標會時間距今已逾五年，就此枝節之記憶已模糊所致，
      但其證述因參加互助會而收受證人丙○○○自行交付上開
      二張支票乙節，核與被告供述情節一致，證人之母與丙○○○為親姊妹關係，當無為不實證言之理，所證上情堪以
      採信。
    8.本案爭執之三張支票及如附表所示之支票，於開立後，既
      均在證人丙○○○之保管及支配中，且證人丁○○之金融
      機構帳戶，亦均在證人丙○○○之保管支配中，則證人丙○○○欲如何使用，自可自行決定，故證人丙○○○如以
      證人丁○○為發票人之支票向被告調現，以被告與證人丙○○○為婆媳關係，相處良好，被告聽從證人丙○○○指
　　　示為之，當無違常情。是被告辯稱：丙○○○以票號ＡＢ
　　　0000000號支票向其調現十五萬元等語，尚難謂與
　　  常情相悖。
  　9.至於本院九十三年度上字第一二三號民事判決理由欄四認
      為：「依被上訴人所陳伊之標會日期為每月十日，開標後
      會首收集會款，於每月十五日付與得標會員。若丙○○○
      以該支票向被上訴人貼現借款，必係急需款項週轉，但該
      支票卻於八十九年六月十五日由被上訴人存入帳戶內提示
      兌現，則丙○○○又何須甫向被上訴人以支票貼現借款，
      又同時存進足額票款供被上訴人提示兌現？是此貼現借款
      之說，顯違常情。」云云，應係未考量票號ＡＢ0000
      000號支票之發票人是證人丁○○，而非證人丙○○○
      ，若該張支票提示，係由證人丁○○位於亞太商業銀行儲
      蓄部之支票存款帳戶支出票款之事實，是縱證人丙○○○
      持該張支票向被告調現，亦無須同時存進足額票款供被告
      提示兌現，且證人丙○○○至銀行辦事均請行員代填，已
      如前述，自不若直接向被告持票調現方便，故本院認定自
      不受本院民事庭上開見解之拘束。
    10.從而，就票號ＡＢ0000000、ＡＢ0000000
      、ＡＢ0000000號，帳號五四五九六○號，面額各
      十五萬元，發票人均為證人丁○○，付款人均為亞太商業
      銀行儲蓄部之支票共三紙及如附表所示之支票，既均係證
      人丙○○○指示被告填載，被告即無偽造有價證券之行為
      ，且上開支票均由證人丙○○○保管支配，被告依其指示
      使用，亦與詐欺取財之構成有件有間。
五、綜合上情，(1)被告於八十二年三月三日領取證人丁○○之亞
    太商業銀行儲蓄部活期儲蓄存款帳戶內之存款六十萬元，係
    證人丁○○委由被告買賣股票之交割款，並非盜領；(2)被告
    於八十七年十二月十六日領取證人丁○○之亞太商業銀行活
    期儲蓄存款帳戶內之存款三十萬元，亦係取得證人丁○○同
    意對證人施玉妹開立面額三十萬元支票票貼所為之取款，自
    非盜領；(3)證人丁○○之亞太商業銀行活期儲蓄存款帳戶於
    八十九年二月一日領取存款十萬元，係由證人丙○○○所為
    ，自非被告所盜領；(4)另票號ＡＢ0000000、ＡＢ0
    000000、ＡＢ0000000號，帳號五四五九六○
    號，面額各十五萬元，發票人均為證人丁○○，付款人均為
    亞太商業銀行儲蓄部之支票共三紙，均係證人丙○○○指示
    被告填載，並由證人丙○○○持以行使等，是本案尚難認被
    告有何行使偽造私文書、偽造有價證券、詐欺取財之犯行可
    言，被告上開所辯均堪憑採。此外，本院復查無任何積極證
    據足資證明被告有何行使偽造私文書、偽造有價證券、詐欺
    取財之犯行，既屬不能證明被告犯罪，揆諸上揭刑事訴訟法
    之規定及判例意旨，依法應予諭知被告無罪。原審因認本案
    罪證不足，而為被告無罪之諭知，尚無違誤，檢察官上訴意
    旨略以告訴人丁○○具狀載述下列理由：(1)被告辯稱告訴人
    委託買賣股票交割用之款項甚多，經告訴人否認，被告並未
    提出與告訴人結算股息紅利，或另行匯回告訴人委託買賣股
    票交割款項之證明執據？所辯不足採信；(2)就被告涉犯於八
    十七年十二月十六日、偽造告訴人亞太商業銀行帳號００二
    四—二二—一—０號活期儲蓄存款帳戶之取款憑條（總號三
    五二號）盜領三十萬元、匯入台灣銀行台中分行帳號000
    00000000號蔣吉宣帳戶內部分，及於八十九年二月
    一日、偽造上開活期儲蓄存款帳戶之取款憑條（總號七二六
    號）盜領十萬元、偽填匯款申請書（代收入傳票、分號一一
    九四號）將款項以匯款方式匯入華僑銀行台中分行蔣施玉妹
    帳戶內部分，被告均以係蔣施玉妹向證人丙○○○借用云云
    置辯，然此經鈞院民事庭於九十三年度上字第一二三號民事
    判決於理由載明蔣施玉妹之證詞不足採信，且本案業經證人
    丙○○○證述明確，否認係蔣施玉妹向丙○○○借用錢款，
    是本筆款項顯係被告利用不知情之行員葉仁政代其填寫，應
    成立間接正犯乙節；(3)另就被告涉犯偽造面額各十五萬元之
    有價證券十二張部份，鈞院民事庭於九十三年度上字第一二
    三號民事判決於理由載明駁斥陳志誠所證不實，且證人翁文
    鴻醫師之證詞內容與告訴人就被告所涉犯罪之指述相符，亦
    無偏頗任何一造之必要，堪信被告確有涉犯偽造有價證券等
    節，指摘原判決不當，惟所提出之證據，不足為被告有罪之
    積極證明，或其指出證明之方法，尚無從說服本院形成被告
    有罪之確信心證，已如前述，此外，復查無其他積極證據足
    以證明被告確有公訴人所指犯行，基於無罪推定之原則，原
    審為被告無罪諭知，尚無違誤。檢察官上訴意旨，仍執陳詞
    指摘原判決不當，為無理由，應予駁回。
據上論斷，應依刑事訴訟法第368條，判決如主文。
本案經檢察官乙○○到庭執行職務。
中　　華　　民　　國　　96　　年　　12　　月　　18　　日
　　　　　　刑事第七庭    審判長法　官  林  榮  龍
  　　　　　　　　　　　　　    法　官  江  錫  麟
　　　　 　 　　　　　　　　　　法　官  張  惠  立
上列正本證明與原本無異。
如不服本判決應於收受送達後十日內向本院提出上訴書狀，其未
敘述上訴之理由者並得於提起上訴後十日內向本院補提理由書 (
均須按他造當事人之人數附繕本)。
                                書記官  林  育  德
中　　華　　民　　國　　96　　年　　12　　月　　18　　日
附表：
┌──┬─────┬───┬────┬───┬──────┬───────┐
│編號│　票號　　│發票人│發票日  │ 帳號 │ 付　款　人 │面額（新臺幣）│
├──┼─────┼───┼────┼───┼──────┼───────┤
│ 一 │AB0000000 │丁○○│89.9.15 │545960│亞太商業銀行│  十五萬元    │
│    │          │      │        │      │儲蓄部      │              │
├──┼─────┼───┼────┼───┼──────┼───────┤
│ 二 │AB0000000 │ 同上 │89.10.15│ 同上 │   同　上   │  同　　上    │
├──┼─────┼───┼────┼───┼──────┼───────┤
│ 三 │AB0000000 │ 同上 │89.11.15│ 同上 │   同　上   │  同　　上    │
├──┼─────┼───┼────┼───┼──────┼───────┤
│ 四 │AB0000000 │ 同上 │89.12.15│ 同上 │   同　上   │  同　　上    │
├──┼─────┼───┼────┼───┼──────┼───────┤
│ 五 │AB0000000 │ 同上 │90.1.15 │ 同上 │   同　上   │  同　　上    │
├──┼─────┼───┼────┼───┼──────┼───────┤
│ 六 │AB0000000 │ 同上 │90.2.15 │ 同上 │   同　上   │  同　　上    │
├──┼─────┼───┼────┼───┼──────┼───────┤
│ 七 │AB0000000 │ 同上 │90.3.15 │ 同上 │   同　上   │  同　　上    │
└──┴─────┴───┴────┴───┴──────┴───────┘
